臺灣新竹地方法院民事小額判決
110年度竹東小字第14號
原      告  台北富邦商業銀行股份有限公司

法定代理人  程耀輝  



訴訟代理人  陳朝舜  
被      告  釋常寂即房秉榆



上列當事人間請求返還信用借貸款事件，本院於民國110 年2 月
22日辯論終結，判決如下：
    主      文
被告應給付原告新臺幣捌萬零貳拾壹元，及自民國九十四年七月
二十四日起至清償日止，按週年利率百分之十九點六八計算之利
息，暨違約金新臺幣壹元。
原告其餘之訴駁回。
訴訟費用新臺幣壹仟元由被告負擔。
本判決原告勝訴部分得假執行。
    事實及理由
壹、程序方面：
    本件被告經合法通知，未於言詞辯論期日到場，核無民事訴
    訟法為判決。
貳、實體方面：　　　
一、原告主張：
　㈠民國94年1 月1 日台北銀行股份有限公司（下稱台北銀行）
    與富邦商業銀行股份有限公司（下稱富邦銀行）依銀行法及
    金融機構合併法規定正式合併，合併後存續法人為台北銀行
    ，名稱變更為台北富邦商業銀行股份有限公司，並概括承受
    消滅之富邦銀行之權利義務，合先敘明。
　㈡被告前於92年5 月19日向富邦銀行（即合併後之原告）借款
    新臺幣（下同）200,000元，並簽訂貸款約定書暨約定書1 
    紙，約定借款利率按週年利率19.68%計算，借款期間自92年
    5 月19日起至95年5 月19日止，並自借款日之次月，以每1 
    個月為1 期，共分36期，按期於當月19日定額攤還本息，倘
    有逾期情形發生，全部債務視為全部到期，且逾期在6 個月
    內者，另按約定利率10% ，逾期超過6 個月者，另按約定利
    率20% 計付違約金。詎被告僅攤還本息至94年7 月23日止，
    之後即未依約清償，迄今尚積欠本金80,021 元及利息暨違
    約金未償，其債務業已到期。爰依消費借貸之法律關係提起
    本件訴訟。並聲明：被告應給付原告80,021元，及自94年7 
    月24日起至清償日止，按週年利率19.68%計算之利息，暨自
    94年5月23日起至清償日止，按上開利率20% 計算之違約金
    。
二、被告未於言詞辯論期日到場，亦未提出書狀作何聲明或陳述
    。
三、得心證之理由：
　㈠原告主張之前揭事實，業據提出與其所述相符之經濟部函文
    、公司變更登記表、貸款約定書暨約定書、客戶放款交易明
    細表、待追索債權收回明細查詢表等件為證，被告未於言詞
    辯論期日到場，亦未提出書狀作何聲明或陳述以供本院審酌
    ，本院依調查證據之結果及斟酌全辯論意旨，認原告之主張
    為實在。
　㈡惟按約定之違約金額過高者，法院得減至相當之數額，民法
    第252條定有明文。故約定之違約金苟有過高情事，法院即
    得依此規定核減至相當之數額，並無應待至債權人請求或債
    務人清償後始得核減之限制。此項核減，法院得以職權為之
    ，亦得由債務人訴請法院核減（最高法院79年台上字第1612
    號判決意旨參照）。又當事人約定之違約金是否過高，須依
    一般客觀事實，社會經濟狀況，當事人所受損害情形及債務
    人如能依約履行時，債權人可享受之一切利益為衡量標準；
    債務已為一部履行者，亦得比照債權人所受之利益減少其數
    額。倘違約金係損害賠償總額預定性質者，尤應衡酌債權人
    實際上所受之積極損害及消極損害，以決定其約定之違約金
    是否過高（最高法院96年度台上字第107 號判決意旨參照）
    。本院審酌原告因被告遲延清償所受積極損害、所失利益，
    通常為該借款再轉借他人後之利息收入或轉作他項投資之收
    益，然近年來國內貨幣市場之利率已大幅調降，且本件原告
    請求之利息已高達年息19.68％，復請求被告給付自95年5月2
    3日起至清償日止，按上開利率20％計算之違約金，則原告請
    求之利息及違約金總額明顯偏高，殊非公允，依首揭說明，
    本院認原告請求之違約金過高，應酌減為1元為適當。　　
    　
四、從而，原告依消費借貸之法律關係，請求被告給付如主文第
    1項所示之範圍內，為有理由，應予准許。至原告逾此部分
    之違約金請求，為無理由，應予駁回。
五、本件係適用小額訴訟事件為被告部分敗訴之判決，爰就原告
    勝訴部分依職權宣告假執行。又原告僅就違約金部分敗訴，
    而以一訴附帶請求其孳息、損害賠償、違約金或費用者，不
    併算其價額，為民事訴訟法第77條之2 所明定。原告敗訴部
    分不影響訴訟標的金額計算，是以，本件訴訟費用仍應由被
    告負擔為適當，並依民事訴訟法第436 條之19第1 項之規定
    ，於判決時確定訴訟費用金額如主文第3 項所示。
六、訴訟費用負擔之依據：民事訴訟法第79條。
中　　華　　民　　國　　110 　年　　3 　　月　　12　　日
                  竹東簡易庭  法　官  李珮瑜   
以上正本證明與原本無異。
如不服本判決，須以違背法令為理由，於判決送達後20日內向本
庭提出上訴狀（應按他造當事人之人數附繕本）；如委任律師提
起上訴者，應一併繳納上訴審裁判費。
中　　華　　民　　國　　110 　年　　3 　　月　　12　　日
                              書記官　蕭宛琴
附錄：
一、民事訴訟法第436條之18第1項：
    （小額訴訟程序）判決書得僅記載主文，就當事人有爭執事
    項，於必要時得加記理由要領。
二、民事訴訟法第436條之24第2項：
    對於小額程序之第一審裁判上訴或抗告，非以其違背法令為
    理由，不得為之。
三、民事訴訟法第436條之25：
    上訴狀內應記載上訴理由，表明下列各款事項：
　　㈠原判決所違背之法令及其具體內容。㈡
　　㈡依訴訟資料可認為原判決有違背法令之具體事實。